【裁判字號】    89,易,1914
【裁判日期】    891215
【裁判案由】    傷害
【裁判全文】
臺灣臺中地方法院刑事判決                        八十九年度易字第一九一四號
    公  訴  人  臺灣臺中地方法院檢察署檢察官
    被      告  戊○○
                己○○
                丁○○
右列被告因傷害案件，經檢察官提起公訴（八十八年度偵字第二四三四八號），本院
判決如左：
    主  文
戊○○傷害人之身體，處拘役肆拾日，如易科罰金，以參佰元折算壹日。
丁○○傷害人之身體，處拘役肆拾日，如易科罰金，以參佰元折算壹日。
己○○無罪。
    事  實
一、戊○○於民國八十八年十一月十日十二時三十分許，在臺中縣大里市○○路一九
    四之六號「大唐皇庭」樓下中庭，因其置放在社區警衛室內之神桌是否搬走一事
    與甲○○發生爭吵，丁○○因係該社區管理委員會之主任委員，乃前來排解制止
    ，然因而又與戊○○發生爭執。戊○○、丁○○即分別基於傷害之犯意，徒手相
    互毆打對方，致使戊○○受有左前臂一．五×一公分、一×０．二公分、一×０
    ．二公分、六×三公分，右臂０．一×０．一公分，右前臂０．一×一公分、一
    ×０．一公分、一×０．一公分、二×二公分等多處傷及抓痕之傷害；丁○○受
    有左臂七．五×三公分、二．五×０．三公分、三×一．五公分，左前臂一×０
    ．八公分，左手一×０．一公分，右手背０．四×０．一公分、０．五×０．五
    公分等多處抓傷，及左足部挫傷痛之傷害。
二、案經戊○○、丁○○訴由臺中縣警察局霧峰分局報請臺灣臺中地方法院檢察署檢
    察官偵查起訴。
    理  由
壹、被告戊○○、丁○○部分：
一、訊據被告戊○○矢口否認有何傷害丁○○之犯行，辯稱：伊家中神桌因九二一大
    地震後放在社區中庭，當天因神桌是否搬走之事與甲○○發生爭執，丁○○聽到
    爭吵聲後從她住處衝下來，先拿滅火器丟伊，再徒手打伊，並將伊按在地上，伊
    根本無力反擊云云；被告丁○○對於右揭時地與被告戊○○發生衝突進而相互拉
    扯之情則供承不諱，惟辯稱：伊是社區管理委員會的主任委員，因聽到戊○○與
    甲○○在樓下中庭吵架，乃下去勸架，雖與戊○○有肢體拉扯，但未毆打戊○○
    云云。惟查：被告二人於右揭時地發生肢體衝突因而分別受有傷害等情，業據渠
    等迭於警訊、偵查及本院審理時指陳綦詳；證人丙○○於本院審理時亦證稱：伊
    住社區二樓，聽小孩說中庭有兩個人在吵架，伊剛好要外出，走到中庭要到地下
    室開車，經過中庭時丁○○與戊○○已經倒在地上，手有拉對方的頭髮等語；復
    有被告二人分別提出之菩提醫院診斷證明書各一紙可稽。由上揭情事綜合以觀，
    可證被告二人當時應係互毆無疑。而互毆者，乃有傷害對方身體之故意，被告二
    人既互毆致彼此成傷，其傷害犯行即至屬灼明。從而被告二人所辯上情，無非卸
    責之詞，均不足採信。本件事證明確，被告二人之犯行堪以認定。
二、核被告二人所為，均係犯刑法第二百七十七條第一項之傷害罪。本院審酌被告二
    人之品行、智識程度，犯罪之動機、目的、手段，所受傷害程度均非嚴重，及犯
    後態度等一切情狀，分別量處如主文所示之刑，並均諭知易科罰金之折算標準。
貳、被告己○○部分：
一、公訴意旨另以：被告己○○於右揭時地見其姊戊○○與丁○○發生爭執，乃前去
    聲援，並與戊○○共同毆傷丁○○。因認被告己○○涉犯刑法第二百七十七條第
    一項之傷害罪嫌。
二、按犯罪事實應依證據認定之，無證據不得推定其犯罪事實；不能證明被告犯罪者
    ，應諭知無罪之判決，刑事訴訟法第一百五十四條、第三百零一條第一項分別定
    有明文。又認定不利於被告之事實，須依積極證據，苟積極證據不足為不利於被
    告事實之認定時，即應為有利於被告之認定，更不必有何有利之證據；認定犯罪
    事實所憑之證據，雖不以直接證據為限，間接證據亦包括在內，然而無論直接或
    間接證據，其為訴訟上之證明，須於通常一般之人均不致有所懷疑，而得確信為
    真實之程度者，始得據為有罪之認定；再事實之認定，應憑證據，如未能發現相
    當證據，或證據不足以證明，自不能以推測或擬制之方法，以為裁判之基礎，最
    高法院分別著有三十年上字第八一六號、七十六年台上字第四九八六號、四十年
    台上字第八六號判例可資參照。
三、公訴人認被告己○○涉犯傷害罪嫌，無非以丁○○於偵查中指訴己○○與戊○○
    共同毆打伊，及證人丙○○證稱看見己○○在衝突中有抓丁○○的頭髮、證人乙○○證稱看見己○○與戊○○共同毆打丁○○，及有診斷證明書二紙等為其論據
    。訊據被告己○○堅決否認有何傷害犯行，辯稱：案發當天看到戊○○與丁○○
    發生爭執時，伊只是在旁邊呼救，並未介入他們的爭執與打架，伊未受傷，也未
    毆打丁○○等語。
四、經查：本院訊之丁○○陳稱：當天發生衝突時，己○○人在伊後面，當時場面非
    常混亂，己○○有無出手打伊，伊不清楚；偵查中會指訴己○○與戊○○共同傷
    害，是因伊受傷很嚴重，頭髮掉很多，之前有住戶說己○○也有抓伊的頭髮，伊
    才告己○○，但不知道己○○有無抓伊的頭髮等語（見本院八十九年十一月十日
    訊問筆錄、八十九年十二月一日審判筆錄）；證人丙○○證稱：伊下來中庭時，
    看見丁○○與戊○○倒在地上，手有拉對方的頭髮，己○○站在丁○○旁邊，沒
    有看到己○○對丁○○動手；警訊及檢察官偵訊時陳述己○○有抓丁○○的頭髮
    ，是因聽到中庭其他住戶說是己○○與戊○○打丁○○，且伊推測己○○應該會
    幫其姊戊○○，所以才會那樣講，但伊實際看到的是己○○只是站在丁○○旁邊
    ，並沒有動手等語（見本院八十九年十二月一日審判筆錄）。由是足見丁○○及
    丙○○於偵查中所述己○○出手毆打丁○○及抓丁○○頭髮等語，係聽聞而來或
    屬個人推測之詞，均不得作為認定被告己○○有傷害犯行之證據（刑事訴訟法第
    一百六十條參照）。從而公訴人所舉證據不足以證明被告己○○有傷害犯行，本
    院復查無證據證明被告涉犯該罪，不能證明被告犯罪，應諭知無罪之判決。
據上論斷，應依刑事訴訟法第二百九十九條第一項前段、第三百零一條第一項，刑法
第二百七十七條第一項、第四十一條，罰金罰鍰提高標準條例第一條前段、第二條，
判決如主文。
中      華      民      國      八十九      年    十二    月    十五    日
                                        法  官   游  文  科
右正本證明與原本無異。
如不服本判決，應於判決送達後十日內向本院提出上訴狀，上訴於臺灣高等法院臺中
分院( 須附繕本 )。
                                        書記官
中      華      民      國      八十九      年    十二    月    十九    日
附錄論罪科刑法條
刑法第二百七十七條：
傷害人之身體或健康者，處三年以下有期徒刑、拘役或一千元以下罰金。
犯前項之罪因而致人於死者，處無期徒或七年以上有期徒刑，致重傷者，處三年以上
十年以下有期徒刑。


司法院資訊處製作；財團法人民間司法改革基金會備份。
